臺灣橋頭地方法院刑事判決
111年度交簡上字第160號
上  訴  人
即  被  告  黃炎山


上列上訴人因過失傷害案件，不服本院橋頭簡易庭中華民國111
年8月9日110年度交簡字第1485號第一審簡易判決（原聲請簡易
判決處刑書案號：110年度偵字第5462號），提起上訴，本院管
轄之第二審合議庭判決如下：
    主  文
上訴駁回。
黃炎山緩刑貳年。
    事  實
一、黃炎山於民國109年12月12日21時24分許，駕駛車號0000-00
    號自小客貨車，沿高雄市○○區○○路○○○○○○○路段○○道00號燕
    巢交流道匝道路口，欲右轉進入匝道往南行駛時，本應注意
    轉彎車應讓直行車先行，且應注意駕駛人駕駛汽車，應遵守
    道路交通標線之指示，雙邊禁止變換車道線，為雙白實線，
    用以禁止行車變換車道，而依當時天候晴、夜間有照明、柏
    油路面且乾燥、道路無缺陷、無障礙物、視距良好，客觀上
    並無不能注意之情事，竟疏未注意，未禮讓直行車先行，亦
    未遵守道路交通標線之指示，即貿然跨越雙白線逕行右轉，
    適邱少瑾騎乘車號000-000號重型機車沿同路段同向直行至
    此，見狀閃煞不及，2車發生碰撞，致邱少瑾人車倒地而受
    有四肢多處擦挫傷之傷害。另黃炎山於肇事後仍停留現場，
    在有犯罪偵查權限之機關或公務員發覺前，當場向現場處理
    員警表明其為肇事者並接受裁判，進而查悉上情。
二、案經邱少瑾訴由高雄市政府警察局岡山分局報告臺灣橋頭地
    方檢察署檢察官聲請簡易判決處刑。
    理  由
壹、關於證據能力之意見
    被告以外之人於審判外之陳述，雖不符前4條之規定，而經
    當事人於審判程序同意作為證據，法院審酌該言詞陳述或書
    面陳述作成時之情況，認為適當者，亦得為證據，刑事訴訟
    法第159條之5第1項定有明文。本判決所引用各項被告以外
    之人審判外言詞或書面陳述，性質上雖屬傳聞證據，然審酌
    此等陳述作成時外部情況俱無不當，復經檢察官、被告均明
    知同法第159條第1項不得作為證據之情形，仍於審判程序同
    意有證據能力（交簡上卷第47、62頁），嗣經本院依法調查
    乃認作為證據應屬適當，自得採為認定事實之依據。
貳、實體部分
一、認定有罪之理由
(一)前揭事實，業經告訴人邱少瑾警詢證述屬實，並有義大醫院
    診斷證明書、道路交通事故現場圖、道路交通事故調查報告
    表(一)(二)-1、現場照片在卷可稽（警卷第5至7、9、11至1
    7、29至41頁），復據被告於本院審理中坦承不諱（交簡上
    卷第46、67頁），足徵其自白核與事實相符，是此事實堪予
    採信。
(二)汽車行駛至交岔路口，轉彎車應讓直行車先行；駕駛人駕駛
    汽車，應遵守道路交通標線之指示，此道路交通安全規則第
    102條第1項第1款、第90條第1項分別定有明文。另禁止變換
    車道線，用以禁止行車變換車道；雙邊禁止變換車道線，為
    雙白實線，道路交通標誌標線號誌設置規則第167條第1、2
    項亦有規定。被告既依法考領職業小客車駕駛執照（警卷第
    49頁），理應知悉前揭道路交通安全規定，且衡諸案發當時
    天候晴、夜間有照明、柏油路面且乾燥、道路無缺陷、無障
    礙物、視距良好，客觀上並無不能注意之情事，猶疏未注意
    肇致本件交通事故造成告訴人受有前揭傷害，另高雄市政府
    交通局車輛行車事故鑑定委員會鑑定意見書及高雄市車輛行
    車事故鑑定覆議會覆議意見書亦認定被告確有「跨越禁止變
    換車道線右轉彎」之過失且為本件肇事原因（交簡卷第89至
    90、119至120頁），是其過失行為與告訴人受傷結果二者間
    具有相當因果關係甚明。另針對被告違反注意義務內容一節
    ，除轉彎車未讓直行車先行外，聲請簡易判決處刑書漏未審
    究另有跨越禁止變換車道線右轉彎之過失，此部分應由本院
    一併加以補充如事實欄所載，附此敘明。
(三)綜前所述，本件事證明確，被告犯行洵堪認定，應依法論科
    。
二、論罪科刑暨駁回上訴之理由
(一)核被告黃炎山所為，係犯刑法第284條前段過失傷害罪。又
    被告肇事後仍停留案發現場，於有偵查犯罪權限之機關及公
    務員發覺其犯罪前，主動向前往現場負責處理之員警自承駕
    車發生前揭交通事故，進而接受裁判等情，有道路交通事故
    調查紀錄表及現場照片在卷可佐（警卷第27頁），此舉當認
    合於自首要件，爰依刑法第62條前段規定減輕其刑。
(二)原審以被告罪證明確，適用刑事訴訟法第449條第1項前段、
    第3項、第454條第1項等規定，審酌被告未能遵守前開交通
    安全規則肇生本件車禍，致告訴人受有上開傷勢，所為確有
    不該；衡以被告否認犯行之犯後態度；未與告訴人達成調（
    和）解或填補其損害，被告違反注意義務情節與程度、告訴
    人受傷程度、被告碩士肄業智識程度及經濟狀況小康等一切
    情狀，量處有期徒刑2月並諭知如易科罰金以新臺幣1000元
    折算1日，認事用法均無違誤，量刑亦屬妥適。再關於刑之
    量定，係實體法上賦予法院得為自由裁量之事項，倘未逾越
    法律規定範圍或濫用其權限，即不得任意指摘為違法，故原
    審判決既已綜合考量上訴理由所指各項量刑基礎事實，至被
    告於本院審理期間雖坦承犯行，且已於原審判決前一日與告
    訴人達成和解並賠償完畢，有交通事故和解書可證（交簡上
    卷第9頁），仍不得執此憑為減輕其刑之依據。從而被告以
    原審量刑過重為由提起上訴為無理由，應予駁回。
(三)再者，被告前未曾受有期徒刑以上刑之宣告，有臺灣高等法
    院被告前案紀錄表在卷可稽（交簡上卷第57頁），茲念其一
    時疏失以致誤罹刑章，又考量其業與告訴人達成合解並履行
    完畢，已如前述，足見確具悔意，諒經此偵審程序理應知所
    警惕而無再犯之虞，本院乃認前揭所宣告之刑以暫不執行為
    適當，遂併予諭知緩刑2年，以啟自新。
據上論斷，應依刑事訴訟法第455條之1第1項、第3項、第368條
，刑法第74條第1項第1款，判決如主文。
本案經檢察官陳麗琇聲請簡易判決處刑，檢察官倪茂益到庭執行
職務。
中　　華　　民　　國　　111 　年　　11　　月　　28　　日
             刑事第四庭  審判長法  官   陳  箐
　　　　　  　　　　　　　　　 法  官   馮君傑   
　　　　　　　　　　　　　　　 法  官   黃英彥
以上正本證明與原本無異。
不得上訴。
中　　華　　民　　國　　111 　年　　11　　月　　30　　日
　　　　　　　　　　　　 　　　書記官 　陳俊亦　　
附錄本案論罪科刑法條：
刑法第284條
因過失傷害人者，處1年以下有期徒刑、拘役或10萬元以下罰金
；致重傷者，處3年以下有期徒刑、拘役或30萬元以下罰金。